臺灣桃園地方法院民事判決　　　　　　109年度簡上字第237號
上　訴　人　彭心慈（原名：彭智萍）

訴訟代理人　彭雨涵　
被 上 訴人　長鑫資產管理股份有限公司

法定代理人　潘代鼎　
訴訟代理人　陳瑋珮　
　　　　　　郭曉鳴　
上列當事人間請求清償債務事件，上訴人對於民國109 年7 月10
日本院中壢簡易庭109 年度壢簡字第303 號第一審判決提起上訴
，本院於110 年10月12日言詞辯論終結，判決如下：
    主      文
原判決關於命上訴人給付超過新臺幣貳萬柒仟零伍拾伍元，及其
中新臺幣貳萬肆仟貳佰肆拾玖元自民國九十四年十月十八日起至
清償日止，按週年利率百分之十二計算之利息，暨自民國九十四
年十月十八日起至清償日止，其逾期在六個月內者，按上開利率
百分之十，逾期超過六個月者，就超過部分按上開利率百分之二
十計算之違約金部分，及其假執行之宣告，暨訴訟費用之裁判均
廢棄。
上開廢棄部分，被上訴人在第一審之訴駁回。
其餘上訴駁回。
第一審、第二審訴訟費用由被上訴人負擔百分之七十六，餘由上
訴人負擔。
    事實及理由
一、被上訴人主張：上訴人於民國93年5 月26日向訴外人安泰商
    業銀行股份有限公司臺中分行（下稱安泰銀行）借款新臺幣
    （下同）11萬7,000 元（下稱系爭借款），並簽立信用借款
    契約書（下稱系爭契約書），用於清償上訴人積欠訴外人玉
    山商業銀行股份有限公司（下稱玉山銀行）之現金卡、信用
    卡債務及聯邦商業銀行股份有限公司（下稱聯邦銀行）之信
    用卡債務。安泰銀行與上訴人約定利息以年息12％計算，借
    款期間自93年5 月31日至98年5 月31日止，且自貸放後按月
    繳納利息，分60期按月平均攤還本息，逾期償還本息時除按
    上開約定利率計算利息外，逾期6 個月以內，按上開利率10
    ％，逾期超過6 個月者，按上開利率20％計付違約金。詎上
    訴人未依約清償本金及利息，依約定借款視為全部到期，並
    喪失期限利益，迄至94年10月17日剩餘未償之本金為10萬8,
    621 元及其利息4,675 元（下稱系爭債權）。嗣於94年10月
    17日，安泰銀行將系爭債權讓與伊，伊屢次催討，上訴人均
    置之不理。爰依消費借貸及債權讓與之法律關係，求為上訴
    人應給付被上訴人11萬3,296 元，及其中10萬8,621 元自94
    年10月18日起至清償日止，按週年利率12％計算之利息；暨
    自94年10月18日起至清償日止，其逾期在6 個月內者，按上
    開利率10％，逾期超過6 個月者，就超過部分按上開利率20
    ％計算之違約金之判決。
二、上訴人則以：伊沒有向安泰銀行借款，亦未在安泰銀行開戶
    ，開戶印鑑卡非伊簽名及用印，系爭契約書雖為伊簽名，但
    有可能是銀行內部人員未經同意自行動用借款額度，且伊沒
    有辦玉山銀行現金卡，玉山銀行及聯邦銀行信用卡債務伊已
    自行清償等語，資為抗辯。。
三、原審為被上訴人全部勝訴之判決，上訴人聲明不服，提起上
    訴，並聲明：㈠原判決廢棄；㈡被上訴人在第一審之訴駁回
    。被上訴人則答辯聲明：上訴駁回。
四、本院之判斷：
  ㈠按稱消費借貸者，謂當事人一方移轉金錢或其他代替物之所
    有權於他方，而約定他方以種類、品質、數量相同之物返還
    之契約，民法第474 條第1 項定有明文。是消費借貸者，於
    當事人間必本於借貸之意思合致，而有移轉金錢或其他代替
    物之所有權於他方之行為，始得當之。倘當事人主張與他方
    有消費借貸關係存在者，自應就該借貸意思互相表示合致及
    借款業已交付之事實，均負舉證之責任。
  ㈡被上訴人主張上訴人於93年5 月26日與安泰銀行簽立系爭契
    約書，被上訴人並於94年10月17日受讓系爭債權乙情，業據
    提出系爭契約書、債權讓與證明書等為憑（見司促卷第3 至
    6 頁），上訴人原抗辯未曾與安泰銀行簽立系爭契約書，嗣
    經本院委請法務部調查局鑑定系爭契約書立約人「彭智萍」
    之簽名是否為上訴人之筆跡，鑑定結果認系爭契約書立約人
    「彭智萍」之簽名與上訴人之庭書筆跡、93年11月15日姓名
    變更登記申請書、93年11月15日改名申請書、98年12月1 日
    郵政存簿儲金立帳申請書、107 年2 月13日換領國民身分證
    申請書上之上訴人親簽筆跡之筆跡筆劃特徵相同，此有該局
    110 年2 月17日調科貳字第11003117270 號函附文書暨指紋
    鑑識實驗室鑑定書在卷可參（見本院卷第113 至119 頁），
    上訴人方於本院言詞辯論時改稱系爭契約書為其所簽立（見
    本院卷第203 頁），足徵上訴人與安泰銀行間確有簽立系爭
    契約書，而有消費借貸之合意。
  ㈢被上訴人雖主張上訴人系爭借款係由安泰銀行代償上訴人玉
    山銀行現金卡債務3 萬元、信用卡債務4 萬8,000 元及聯邦
    銀行信用卡債務2 萬9,000 元（下稱系爭債務），所餘款項
    則由安泰銀行撥入上訴人在安泰銀行開立之活儲存款帳戶（
    帳號00722032886600號，下稱系爭安泰銀行帳戶），惟原審
    函詢玉山銀行及聯邦銀行系爭債務清償狀況，經聯邦銀行函
    覆至今仍未獲清償，另玉山銀行提供上訴人玉山銀行帳號01
    30966016302 號（下稱系爭玉山銀行帳戶）存戶交易明細內
    容，安泰銀行僅於93年5 月31日匯入3 萬元至系爭玉山銀行
    帳戶，此有聯邦商業銀行法務暨法令遵循部小額法務中心10
    9 年5 月22日（109 ）聯小額法字第017 號函、系爭玉山銀
    行帳戶存戶交易明細等在卷可佐（見原審卷第38至40頁、第
    43頁），足見安泰銀行僅代上訴人清償玉山銀行債務3 萬元
    。另觀諸系爭安泰銀行帳戶存款交易明細表所示，該帳戶僅
    曾於93年5 月31日撥入4,060 元（見原審卷第66頁）。至被
    上訴人主張上訴人同意支付帳務管理費5,850 元，並授權安
    泰銀行自借款金額中扣除等情，固有系爭契約書第1 條第1
    項第3 款、第3 條第1 項約定可佐（見司促卷第3 頁），然
    上開帳務管理費5,850 元係佔系爭契約書所載之借款金額11
    萬7,000 元之5%（計算式：5,580 元/11 萬7,000 元=5 %）
    ，值此，本院認定安泰銀行就系爭借款已代償及交付予上訴
    人之款項共計3 萬4,060 元（計算式：4,060 元+3萬元=3萬
    4,060 元），上訴人按比例計算應負擔之帳務管理費為1,70
    3 元（計算式：3 萬4,060 元X5%=1,703 元）。又被上訴人
    迄未舉證證明安泰銀行已代償其餘4 萬8,000 元、2 萬9,00
    0 元債務，復未舉證安泰銀行有將所餘款項全部撥入系爭安
    泰銀行帳戶，堪認安泰銀行就系系爭借款僅交付3 萬5,763
    元（計算式：4,060 元+ 3 萬元+1,703元=3萬5,763 元）。
  ㈣再查，上訴人與安泰銀行簽立之系爭契約書第1 條第1 項、
    第7 項已載明，系爭安泰銀行帳戶為上訴人在安泰銀行開立
    之活儲存款帳戶，並為借款撥入及清償借款之撥付帳戶（見
    司促卷第3 頁），又比對系爭玉山銀行、安泰銀行帳戶之交
    易明細內容，系爭玉山銀行帳戶於93年7 月26日轉帳217 元
    、同年8 月27日轉帳2,117 元、同年9 月30日轉帳2,594 元
    、同年10月31日轉帳2,594 元至安泰銀行（見原審卷第38至
    40頁），系爭安泰銀行帳戶於93年7 月26日收款200 元、同
    年8 月27日收款2,100 元、同年9 月30日收款2,577 元、同
    年10月31日收款2,577 元，並於收款日後之下一筆交易扣款
    清償系爭借款（見原審卷第66頁），因上述4 筆交易均有17
    元差額，顯係轉帳之手續費，可見系爭玉山銀行帳戶上開4
    筆匯款係匯入系爭安泰銀行帳戶，並用以清償系爭借款甚明
    。又系爭安泰銀行帳戶雖於93年5 月31日撥入4,060 元，惟
    至93年11月30日止，均已扣款完畢作為系爭借款之清償，足
    認上訴人已清償系爭借款1 萬1,514 元（計算式：200 元+2
    ,100元+2,577元+2,577元+4,060元=1萬1,514 元），尚有本
    金2 萬4,249 元（計算式：3 萬5,763 元-1萬1,514 元=2萬
    4,249 元）未清償。再加計93年10月31日至94年10月17日（
    債權讓與日）以年息12% 計算之利息即2,806 元（計算式：
    2 萬4,249 元X12%X352/365=2,806元，元以下四捨五入），
    是被上訴人依消費借貸及債權讓與之法律關係，請求上訴人
    給付2 萬7,055 元（計算式：2 萬4,249 元+ 2,806 元=2萬
    7,055 元），及其中2 萬4,249 元自94年10月18日起至清償
    日止，按週年利率12％計算之利息，暨自94年10月18日起至
    清償日止，其逾期在6 個月內者，按上開利率10％，逾期超
    過6 個月者，就超過部分按上開利率20％計算之違約金，為
    有理由，逾此範圍，則無理由。
  ㈤上訴人固辯稱系爭安泰銀行、玉山銀行帳戶非其申辦，且可
    能係安泰銀行人員擅自動用借款額度云云。但查，觀諸系爭
    玉山銀行帳戶存戶交易明細，可知訴外人李景瑜曾匯款至該
    帳戶，該帳戶並曾匯款予訴外人李景瑜、彭雨涵及彭恩柔，
    且上訴人於更名前、後亦均曾匯款至該帳戶（見原審卷第38
    至40頁），上訴人復自陳訴外人李景瑜、彭雨涵及彭恩柔為
    其女兒（見原審卷第60頁），足認系爭玉山銀行帳戶確實為
    上訴人所使用。再者，系爭玉山銀行帳戶曾匯款至安泰銀行
    帳戶4 次，且隨即為安泰銀行扣款清償系爭借款等情，前已
    敘及，是綜觀該2 帳戶之金流及款項用途，堪認系爭安泰銀
    行帳戶亦為上訴人申辦及使用無訛。又系爭契約書既為上訴
    人所親簽，且安泰銀行亦撥款3 萬元至系爭玉山銀行帳戶供
    上訴人清償其對玉山銀行之債務，並撥付4,060 元至系爭安
    泰銀行帳戶，可見該等款項給付對象均為上訴人，實難想像
    安泰銀行人員有何甘冒刑責擅自動用之動機，況上訴人迄未
    證明借款額度有遭他人動用之事實，是上訴人此部分抗辯，
    洵無足採。至上訴人聲請將安泰銀行印鑑卡之存戶填寫區欄
    上「彭智萍」進行筆跡鑑定，以證明印鑑卡戶名欄「彭智萍
    」字跡非上訴人親簽乙節，此部分從肉眼觀察即可認定上開
    印鑑卡上「彭智萍」非上訴人親簽，無送筆跡鑑定之必要，
    況印鑑卡之戶名欄並未規定須由本人親簽，且本院依系爭安
    泰銀行帳戶之金流及用途已得該帳戶為上訴人申辦及使用之
    心證，該印鑑卡戶名欄縱非上訴人書寫，亦不足推翻此認定
    ，併此敘明。
五、綜上所述，被上訴人本於消費借貸及債權讓與之法律關係，
    請求上訴人給付2 萬7,055 元，及其中2 萬4,249 元自94年
    10月18日起至清償日止，按週年利率12％計算之利息，暨自
    94年10月18日起至清償日止，其逾期在6 個月內者，按上開
    利率10％，逾期超過6 個月者，就超過部分按上開利率20％
    計算之違約金，為有理由，應予准許；逾此部分之請求，為
    無理由，應予駁回。原審就逾越上開應准許之部分為上訴人
    敗訴之判決及依職權所為假執行之宣告，均有未洽，上訴意
    旨指摘原判決此部分不當，求予廢棄改判，為有理由，爰由
    本院予以廢棄改判如主文第2 項所示。至於上開應准許部分
    ，原審判命上訴人給付，並依職權為假執行之宣告，經核並
    無違誤，上訴意旨仍執前詞指摘原判決此部分不當，求予廢
    棄，為無理由，應予駁回其上訴。
六、本件事證已臻明確，兩造其餘攻擊防禦方法及所提證據，經
    本院斟酌後，認均不足以影響本判決之結果，爰不逐一詳予
    論駁，附此敘明。
七、據上論結，本件上訴為一部有理由、一部無理由，依民事訴
    訟法第436 條之1 第3 項、第450 條、第449 條第1 項、第
    79條，判決如主文。
中    華    民    國  110     年   11     月    9     日
                  民事第一庭  審判長法  官  魏于傑
 
                                    法  官  許自瑋
 
                                    法  官  紀榮泰
正本係照原本作成。
本判決不得上訴。
中    華    民    國   110    年    11    月    10    日
                                    書記官  郭力瑜